【裁判字號】    97,審訴,2463
【裁判日期】    970808
【裁判案由】    毒品危害防制條例
【裁判全文】
臺灣高雄地方法院刑事判決            97年度審訴字第1726號
公  訴  人  臺灣高雄地方法院檢察署檢察官
被      告  甲○○
上列被告因毒品危害防制條例案件，經檢察官提起公訴（97年度
毒偵字第2666號、第2950號、97年度撤緩毒偵字第3 號），本院
改依簡式審判程序審理，判決如下：
    主  文
甲○○施用第一級毒品，累犯，處有期徒刑拾月，扣案如附表編
號1 所示之物，沒收銷燬之；又施用第一級毒品，累犯，處有期
徒刑拾月；又施用第一級毒品，累犯，處有期徒刑拾月，扣案如
附表編號2 所示之物，沒收銷燬之，扣案如附表編號3 、4 所示
之物沒收。應執行有期徒刑壹年捌月，扣案如附表編號1 、2 所
示之物，沒收銷燬之，扣案如附表編號3 、4 所示之物沒收。
    事  實
一、甲○○前因施用毒品案件，經本院以92年度毒聲字第1771號
    裁定送觀察、勒戒後，於民國92年7 月31日因無繼續施用毒
    品傾向釋放。另曾因毒品危害防制條例案件，經本院以94年
    度訴字第1373號判決、第3363號判決，分別判處有期徒刑10
    月、7 月確定，並經本院以95年度聲字第3458號裁定，就上
    開案件定應執行刑為有期徒刑1 年3 月，入監服刑後，於95
    年12月12日假釋出監，而於96年2 月15日假釋期滿執行完畢
    。詎其仍不知戒絕毒癮，明知海洛因經公告列為毒品危害防
    制條例第2 條第2 項第1 款之第一級毒品，不得非法持有、
    施用，猶於前開觀察、勒戒執行完畢釋放後5 年內，基於施
    用第一級毒品海洛因之犯意，分別於：(一)96年8 月30日夜間
    ，在其位於高雄市前鎮區鎮○○街159 號之住處，以將第一
    級毒品海洛因加水置於針筒內注射手臂血管之方式，施用第
    一級毒品海洛因1 次，嗣於96年8 月31日上午11時許，其行
    經高雄市○鎮區○○路394 號前，因形跡可疑為警攔查，扣
    得如附表編號1 所示之物，並採集其尿液送檢，發現呈嗎啡
    陽性反應；(二)97年2 月15日某時許，亦在上開住處，以相同
    方式，施用第一級毒品海洛因1 次，嗣於97年2 月17日下午
    1 時10分許，其行經高雄市○鎮區○○路與崗山中街路口，
    因形跡可疑為警盤查，嗣於警詢中，經其同意後採集其尿液
    送檢，發現呈嗎啡陽性反應；(三)97年3 月10日下午5 時許，
    亦在上開住處，以將第一級毒品海洛因加美娜水置於針筒內
    注射手臂血管之方式，施用第一級毒品海洛因1 次，嗣於97
    年3 月13日下午5 時30分許，其行經高雄市鎮18
    5 號前，因形跡可疑為警盤查，扣得如附表編號2 至4 所示
    之物，並採集其尿液送檢，發現呈嗎啡陽性反應，因而查悉
    上情。
二、案經高雄市政府警察局小港分局、前鎮分局、新興分局移送
    臺灣高雄地方法院檢察署檢察官偵查起訴。
    理  由
一、按本件被告甲○○所犯係死刑、無期徒刑、最輕本刑為3 年
    以上有期徒刑以外之罪，其於準備程序就前揭被訴事實為有
    罪之陳述，經受命法官告知簡式審判程序之旨，並聽取其與
    公訴人意見後，本院認無不得或不宜改依簡式審判程序進行
    之處，爰依刑事訴訟法第273 條之1 第1 項、第284 條之1
    ，裁定本件由受命法官獨任進行簡式審判程序，合先敘明。
二、前揭犯罪事實，業據被告於本院審理中坦承不諱，且有高雄
    市立凱旋醫院96年9 月10日A00000000 號、97年2 月25日A0
    0000000 號、97年3 月31日A00000000 號濫用藥物尿液檢驗
    報告在卷可稽，並有如附表所示物品扣案足憑，其中如附表
    編號1 、2 所示之物品，經高雄市立凱旋醫院鑑驗結果，確
    係第一級毒品海洛因無訛，有該院96年10月15日高市凱醫驗
    字第5213號、97年4 月28日高市凱醫驗字第6837號濫用藥物
    成品檢驗鑑定書附卷可佐（上開被告以外之人於審判外所為
    之書面陳述，因本件已改行簡式審判程序，依刑事訴訟法第
    159 條第2 項之規定，應具有證據能力），則被告前開自白
    顯與事實相符，堪以採信，本件事證明確，被告前揭犯行，
    足堪認定。另被告有如犯罪事實欄所載之觀察勒戒紀錄乙情
    ，有臺灣高等法院被告前案紀錄表在卷可憑，是其於觀察、
    勒戒執行完畢釋放後，5 年內再犯前揭施用第一級毒品海洛
    因之犯行，依法自應予以追訴處罰。
三、按海洛因係毒品危害防制條例第2 條第2 項第1 款所稱之第
    一級毒品，故核被告所為，均係犯該條例第10條第1 項之施
    用第一級毒品罪。被告持有第一級毒品海洛因後，進而施用
    ，其持有之低度行為均應為施用之高度行為所吸收，不另論
    罪。被告所犯上開3 次施用第一級毒品犯行，犯意各別、行
    為互殊，自應分論併罰。被告有上述之前科紀錄乙情，有前
    開臺灣高等法院被告前案紀錄表在卷可稽，其受有期徒刑執
    行完畢，5 年內故意再犯本件最重本刑為有期徒刑以上之3
    罪，均為累犯，應依刑法第47條第1 項規定加重其刑。爰審
    酌被告經觀察、勒戒後，尚未能戒絕毒癮，足證前開保安處
    分措施實難矯治其惡性，惟念其犯後坦承罪行，態度良好，
    而所犯係為自戕行為，尚未對他人造成實害，復參以其先前
    因施用毒品案件遭論罪科刑之次數等一切情狀，分別量處如
    主文所示之刑。另毒品具有成癮性，施用者一經上癮，即難
    戒斷，是施用毒品者具有「病患性犯人」之特質；且施用毒
    品罪本身並不侵害他人法益，則在道德可非難性較低之情形
    下，此種犯罪之再犯率自易較其他犯罪類型為高，是於無外
    界強制力予以約束之狀況下，顯較難期待行為人能自發的停
    止為此類犯行。而因刑罰兼具「報應主義」及「預防主義」
    之雙重目的，故應於量刑之時，同時衡酌上開2 項目的妥適
    決之，職是，於施用毒品之犯罪中，要難僅以行為人犯罪次
    數，作為定其應執行刑之唯一標準，而應考量行為人犯罪時
    間之密接性、需多久執行期間而得期待其有戒絕施用毒品之
    可能性等個人情狀，定其應執行刑，以符刑法定執行刑規定
    之立法精神（否則刑法無庸於宣告刑後，再給予裁判者如此
    寬大之裁量空間，而儘可多為限制，甚或規定各宣告刑均予
    接續執行），從而，本院考量上述各情，定被告應執行之刑
    如主文所示，以資懲儆。扣案如附表編號1 、2 所示物品，
    係為第一級毒品海洛因之事實，業如上述，應依毒品危害防
    制條例第18條第1 項前段之規定，諭知沒收銷燬之；至於鑑
    識耗損之毒品，既已滅失，爰不再行諭知沒收銷燬，併此敘
    明。又扣案如附表編號3 、4 所示物品，係被告所有，供其
    施用第一級毒品海洛因所用之物，業據其於本院審理中陳述
    明確，爰依刑法第38條第1 項第2 款規定，併予宣告沒收。
據上論斷，應依刑事訴訟法第273 條之1 第1 項、第284 條之1
、第299 條第1 項前段，毒品危害防制條例第10條第1 項、第18
條第1 項前段，刑法第11條、第47條第1 項、第51條第5 款、第
38條第1 項第2 款，判決如主文。
本案經檢察官鄭益雄到庭執行職務。
中    華    民    國    97    年    8     月    8     日
                  刑事第七庭    法  官  陳君杰
以上正本證明與原本無異。
如不服本判決，應於判決送達後10日內，向本院提出上訴狀。
中    華    民    國    97    年    8     月    8     日
                                書記官  李承悌
附錄本判決論罪科刑法條全文：
毒品危害防制條例第10條第1項
施用第一級毒品者，處6月以上5年以下有期徒刑。
附表：
┌──┬─────────────────────┬───┐
│編號│扣案物品                                  │數量  │
├──┼─────────────────────┼───┤
│ 1  │第一級毒品海洛因（驗後淨重0.065 公克）    │1 包  │
├──┼─────────────────────┼───┤
│ 2  │第一級毒品海洛因（驗後淨重0.052 公克）    │1 包  │
├──┼─────────────────────┼───┤
│ 3  │注射針筒（甲○○所有，供施用海洛因所用）  │1 支  │
├──┼─────────────────────┼───┤
│ 4  │美娜水（甲○○所有，供施用海洛因所用）    │1 瓶  │
└──┴─────────────────────┴───┘


司法院資訊處製作；財團法人民間司法改革基金會備份。
